【裁判字號】    92,婚,548
【裁判日期】    921106
【裁判案由】    離婚
【裁判全文】
臺灣板橋地方法院民事判決  九十二年度婚字第五四八號
    原      告  乙○○
    被      告  甲○○
右當事人間離婚事件，前經本院於民國九十二年十月十六日辯論終結，茲判決如左：
    主    文
原告之訴駁回。
訴訟費用由原告負擔。
    事    實
甲、原告方面：
一、聲明：准原告與被告離婚，訴訟費用由被告負擔。
二、陳述：
（一）兩造婚後個性不合，在吵鬧中渡過，兩造夫妻雙方本住台北縣板橋市○○街三
      六巷一○號四樓，後來在民國八十一年間就分居，原告回到娘家花蓮，因為被
      告有酗酒習慣會打人罵人，原告受不了才回娘家。原告現在人跟
      從八十一年到八十六年原告還有跟兒子聯繫，後來到了八十六年因為兒子打一
      通電話，說被告講如再跟原告聯絡就要打斷兒子的狗腿，從那時原告就沒辦法
      跟兒子聯絡，失去他們的消息。原告、被告並無同居履行之事實，並在繼續狀
      態中，而又無正當理由，彼此不能履行同居，即與民法第一○五五條第一項第
      五款離婚要件相當，原告為此據以請求離婚。並認為雙方分居已經多年，已生
      難以維持婚姻的重大事由，原告一併請求離婚。並對於上開主張之離婚事由，
      只要其中之一有理由即請求離婚。
（二）對於證人即兩造之子江為臣所言，原告在外面有男人之事，是當時原告還沒跟
      被告結婚，而且只是男女朋友的關係。小孩子當時還很小，原告認為是被告亂
      講。被告是與小孩串通好，如果小孩講的是事實，原告何必離家。
（三）對於被告所言原告現在跟人家又生一個小孩叫江馬傑報在其戶口之事，有這件
      事。因為原告跟被告談離婚，被告都不肯，雙方談的很僵硬。另對於證人張麗
      華所言，原告覺得證人在包庇被告。
三、證據：提出登報資料、兩造
乙、被告方面：
一、聲明：如主文所示。
二、陳述
（一）原告所言不實在，被告沒打原告，是原告拿了錢就莫名其妙離家出走。
（二）對於證人原告姊姊陳玉英所言，被告是有打電話去花蓮，是晚上八、九點，然
      後被告丈母娘說原告沒回去，被告沒說那些髒話。另原告現在跟人家又生一個
      小孩，叫江馬傑，報在被告的戶口，這是被告被告跑掉後別人生的。至於兩造
      子女講的話都是事實，並無原告所稱之串通。
三、證據：請求訊問證人江為臣。
    理    由
一、查兩造現係夫妻，婚姻關係仍存續中，有原告所提
二、而按夫妻之一方以惡意遺棄他方在繼續狀態中者，為判決離婚之原因，此雖民法
    第一千零五十二條第一項第五款定有明文。然此惡意遺棄，乃必須夫妻之一方不
    僅有違背同居義務之客觀事實，亦有拒絕同居之主觀情事為認時，他方始得依法
    訴請離婚。否則，依法夫妻雖有未履行同居義務之客觀事實，然如欠缺拒絕同居
    之主觀情事或有以反證加以推翻時，即難認有惡意遺棄之情事至明。次按「民法
    親屬編於七十四年修正後，於第一千零五十二條增列第二項離婚事由之概括規定
    ，准『有前項以外之重大事由，難以維持婚姻者，夫妻之一方得請求離婚』其目
    的在使夫妻請求裁判離婚之事由較富彈性，是夫妻間發生之情事，苟足使婚姻難
    以維持，即無不准依該條第二項訴請離婚之理，不因當事人併據同一事實主張有
    該條第一項離婚原因而有不同。」。從而，以該夫妻依上開民法第一○五二條第
    二項及參諸該條項但書之規定，為訴請離婚者，本固須以該離婚之重大事由非由
    請求之夫或妻之一方所應負責為限，始得訴請判決離婚。至於如該難以維持婚姻
    之重大事由，夫妻雙方均需負責時，即係應比較該夫妻雙方之有責程度，僅責任
    較輕之一方，得向責任較重之他方請求離婚，或於有責程度相同時，而認雙方均
    得請求離婚為是（此並有最高法院九十年度台上字第八○四號判決足參）。
三、經查本件原告雖主張兩造於八十一年起分居，係因為被告有酗酒習慣會打人罵人
    ，原告受不了回娘家，自該八十一年到八十六年原告還有跟兒子聯繫，後來到了
    八十六年因為兒子打一通電話，說被告講如再跟原告聯絡就要打斷兒子的狗腿，
    從那時原告就沒辦法跟兒子聯絡，原告、被告並無同居履行之事實，雖該兩造對
    於上開分居之事實不爭執，而雙方各自所舉之證人張麗華、陳玉英及江為臣對於
    兩造分居之事實亦經到庭證述無誤，惟（一）就該兩造分居之原因，原告所舉證
    人陳玉英到庭證明並未能確悉該兩造分居之原因，反觀以該證人即兩造之子江為
    臣業經到庭證述：「（問：兩造是否有同住？）從我小時後一年級，我只知道我
    母親離開就沒住一起了，大約八十一年。」、「（問：你知道你母親為何離開？
    ）我知道他外面有男人，那是小時候的印象。我記得我睡起來，我爸爸在門口，
    鄰居一大堆跑來跟我爸爸要錢，說我媽媽到處借錢，我爸爸身上有現金是要給工
    人的錢還有金項鍊，也被媽媽拿走了，當天我弟弟也發高燒，另外一個弟弟被泡
    麵燙到，那時很多人跑到家裡很混雜，那時我爸就身無分文，不知道如何安置我
    弟弟也不知道如何處理。」、「（問：這十年來，媽媽有無回來看你們？或爸爸
    有去找你媽媽？）我爸爸這十年來有不斷打電話給我媽媽的娘家，問我媽媽的下
    落。娘家那邊的回答都是不知道，包括我及我弟弟自己打電話去問都是這樣，直
    到我國二時打電話問，他們才告訴我我媽媽的電話。媽媽這十年都沒有回家過。
    」、「（問：你怎知道那時你媽媽在外面有男人？）那時我印象很清楚，在幼稚
    園大班時，我媽媽常跟一個男人叫阿天在一起，我媽媽交代我如果這男人出現，
    要改口叫我媽媽為阿姨，所以我認為我媽媽在外面有男人。那段時間我爸爸接我
    及我弟弟及媽媽回台北這邊住，因為我幼稚園是讀花蓮，一回台北我媽媽就不見
    了」等情（此有本院九十二年六月五日之言詞辯論筆錄足憑），參以該原告所另
    舉之證人張麗華亦經到庭證述：「（問：兩造為何沒有同住一起？）大概民國七
    十九年，我生我女兒坐月子的時候，原告走的那天晚上還來我房間跟我聊天，隔
    天早上走我也不知道。原因當時我不清楚，我是有聽我小叔說，原告走了，原因
    我不知道。那時我婆婆正中風，行動不方便。」、「（原告離家時，有無把被告
    的錢跟金飾帶走？）當時我只聽我小叔說原告走了，其他我不清楚。」、「（問
    ：之前在原告未離家之前，被告會不會有喝酒的習慣、亂罵人亂打人？）憑良心
    講，我沒看到。」、「（當天晚上原告跟你聊天，有無告知要離家及離家的理由
    ？）均沒有，只是純聊天。」等語為佐（此亦有本院九十二年八月十九日言詞辯
    論筆錄可證），是本院參以上開兩造所舉事證，原告主張該被告惡意遺棄之事，
    並以此事由訴請離婚之事，即難採信，難以准許。至該兩造分居之原因，原告雖
    主張其因受被告酗酒習慣會打人罵人，原告受不了回娘家云云，然依上事證，顯
    與事實不合，就該兩造分居之之責，原告實係肇就於上開證人江為臣所證之事由
    而致之至明，原告空言否認證人有包庇或串通之事，既未能反證以實其說，即難
    為有利之斟酌。（二）而該兩造分居後，雖原告所舉證人陳玉英到庭證以：「．
    ．分居十年了，大約從八十一年起。因為我們住花蓮，實際的原因我們並不是很
    清楚，但是被告經常在半夜打電話到娘家來罵死蕃仔、蕃女人去給別人幹是應該
    的等三字經的話，而我妹妹也經常打電話向我們哭訴，小孩子沒有飯吃、被告沒
    工作、工作斷斷續續、家裡沒有辦法生活，也有哭訴被打，甚至被告會拿刀，至
    於真正是否因此造成分居會離婚的原因我也不得而知」之語，被告雖經抗辯否認
    證人所言，惟此被告亦未提出反證駁之，亦即被告於該原告離家後，就此分居期
    間之上開行為，於兩造婚姻破綻之擴大，被告堪認亦屬有上開不當之歸責行為無
    誤；然此再衡以該原告離家後現復在外與人生子，此為兩造不爭，是原告上開行
    為，於兩造婚姻維繫之創傷，更應足致其為擴大而達難以回復之咎。（三）從而
    ，本件婚姻雖因兩造分居多年而致該彼此夫妻有名無實，甚而達於無法回復之程
    度，然本院審以上開事證所認，於該分居之肇究其因及該分居期間就開兩造行徑
    於本件婚姻難以維持之重大破綻事由之形成，比較本院如前所所認事證其雙方行
    徑，原告就該歸責性實乃大於被告之與責性。是揆依前揭法條說明及最高法院判
    決之旨，原告據以該兩造間有難以繼續維持婚姻之重大事由為併訴請離婚之據，
    亦難准許，當併駁回。
四、據上論斷，原告之訴，為無理由，依民事訴訟法第七十八條，判決如主文。
中      華      民      國    九十二    年      十一    月      六    日
                                        臺灣板橋地方法院家事法庭
~B法      官  楊志勇
右正本證明與原本無異。
如對本判決不服，須於判決送達後二十日內向本院提出上訴狀。
中      華      民      國    九十二    年      十一    月      六    日
~B書  記  官  林政佑


司法院資訊處製作；財團法人民間司法改革基金會備份。
